臺灣桃園地方法院民事裁定
110年度消債職聲免字第144號
聲  請  人  
即  債務人  胡芳葳即胡薏茹

代  理  人  林俊杰（法扶律師）
上列當事人因消費者債務清理事件聲請免責，本院裁定如下：
    主  文
債務人胡芳葳即胡薏茹應予免責。
    理  由
一、按法院為終止或終結清算程序之裁定確定後，除別有規定外
    ，應以裁定免除債務人之債務，消費者債務清理條例（下稱
    消債條例）第132條定有明文。次按法院裁定開始清算程序
    後，債務人有薪資、執行業務所得或其他固定收入，扣除自
    己及依法應受其扶養者所必要生活費用之數額後仍有餘額，
    而普通債權人之分配總額低於債務人聲請清算前二年間，可
    處分所得扣除自己及依法應受其扶養者所必要生活費用之數
    額者，法院應為不免責之裁定。但債務人證明經普通債權人
    全體同意者，不在此限；債務人有下列各款情形之一者，法
    院應為不免責之裁定。但債務人證明經普通債權人全體同意
    者，不在此限：㈠七年內曾依破產法或本條例規定受免責。㈡
    隱匿、毀損應屬清算財團之財產，或為其他不利於債權人之
    處分。㈢捏造債務或承認不真實之債務。㈣聲請清算前二年內
    ，因消費奢侈商品或服務、賭博或其他投機行為，所支出之
    總額逾該期間可處分所得扣除自己及依法應受其扶養者所必
    要生活費用之半數，或所負債務之總額逾聲請清算時無擔保
    及無優先權債務之半數，而生開始清算之原因。㈤於清算聲
    請前一年內，已有清算之原因，而隱瞞其事實，使他人與之
    為交易致生損害。㈥明知已有清算原因之事實，非基於本人
    之義務，而以特別利於債權人中之一人或數人為目的，提供
    擔保或消滅債務。㈦隱匿、毀棄、偽造或變造帳簿或其他會
    計文件之全部或一部，致其財產之狀況不真確。㈧故意於財
    產及收入狀況說明書為不實之記載，或有其他故意違反本條
    例所定義務之行為，消債條例第133條、第 134條亦定有明
    文。
二、經查：
    ㈠本件聲請人即債務人於民國109年6月2日向本院聲請調解，
      於調解不成立後聲請清算，經本院以109年度消債清字第1
      10號裁定自109年12月10日下午5時起開始清算，並命司法
      事務官進行本件清算程序，於程序進行中，債務人名下雖
      有存款新臺幣（下同）189元，因金額甚少，司法事務官
      認應返還予債務人，並以109年度司執消債清字第146號裁
      定終止清算程序確定在案。另債務人聲請清算前2年間，
      收入共計為282,000元，每月必要支出為16,000元等情，
      為109年度消債清字第110號裁定所認定，業經本院依職權
      調閱上開卷宗核閱無訛，堪予認定。
    ㈡無消債條例第133條所定之不免責事由存在：
　　　⒈債務人自陳於開始清算程序即109年12月10日後，雖仍任
        職於寰宇電子有限公司（下稱寰宇公司），但已從正式
        員工改為公司有需求才上班之打零工方式，每月收入為
        15,360元至3,440元不等，有被保險人投保資料、109年
        所得清單、民事陳報狀、收入切結書、低收入戶證明書
        在卷可稽（司執消債清第141、144頁；免責卷第26至32
        頁）。惟債務人自108年12月2日即任職於寰宇公司，每
        月薪資約17,000元（調解卷第12頁），為避免債務人未
        盡力清償而有濫用清算程序之虞，故本院認仍應以17,0
        00元為其每月固定收入，且其目前年約43歲（68年1月
        生，調解卷第10頁），仍具備謀生能力，應認債務人有
        以固定收入清償債務而受免責之可能。準此，債務人於
        裁定清算後，倘以其每月收入扣除自己及依法應受其扶
        養者所必要生活費用之數額後，其每月尚有餘額1,000
        元（計算式：收入17,000元－必要支出16,000元）。
　　　⒉然債務人聲請清算前2年收入為282,000元，有債務人107
        年綜合所得稅資料清單、勞工保險被保險人投保資料表
        、薪資明細、108年所得清單在卷為憑（調解卷第21、2
        9、32頁；司執消債清第143頁），且此情亦為前開裁定
        所認定，則以清算前2年收入282,000元扣除必要支出38
        4,000元（計算式：16,000元×24個月），顯已無餘額，
        縱使全體普通債權人於清算程序中未受分配，債務人仍
        無消債條例第133條所規定不免責事由存在。
    ㈢無消債條例第134條各款所定之不免責事由存在：
　　　消債條例關於清算程序係以免責主義為原則，不免責為例
      外，上海商業儲蓄銀行股份有限公司雖有提出債務人之消
      費明細，惟該消費明細時間係102年至103年間，與消債條
      例第134條第4款之規定「聲請清算前2年」之要件不符，
      其餘債權人雖有表示不同意債務人免責，惟未能提出債務
      人具有消債條例第134條各款所定不免責事由之相關證據
      ，且經本院依職權函詢桃園市政府社會局，債務人自107
      年列冊為低收入戶，惟其並未領取社會福利補助（免責卷
      第24頁），本院復查無債務人有何消債條例第134條所列
      各款之不免責事由，自難認債務人有何消債條例第134條
      應為不免責裁定之情形。
三、綜上所述，本件債務人經法院為終止清算程序之裁定確定，
    既無消債條例第133條或第134條各款所定之不應免責情形存
    在，揆諸首揭說明，應以裁定免除債務人之債務，爰裁定如
    主文。
中　　華　　民　　國　　111 　年　　5 　　月　　6 　　日
                      民事第三庭法　官 吳佩玲
上列正本證明與原本無異。
如不服本裁定應於送達後10日內向本院提出抗告狀，並應繳納抗
告費新臺幣1,000 元。
中　　華　　民　　國　　111 　年　　5 　　月　　6 　　日
                                書記官　龍明珠